臺北高等行政法院判決
                                       100年度訴字第61號
                                    100年5月19日辯論終結
原      告　盛穩貿易股份有限公司
代　表　人　沈國成（董事長）
訴訟代理人　郭瓔滿　律師
被      告　財政部臺北關稅局
代　表　人　曾瑞育（局長）住同上
訴訟代理人　蘇怡誠
          　陳立偉
          　黃艾雯
上列當事人間進口貨物核定完稅價格事件，原告不服財政部中華
民國99年11月15日台財訴字第09900356610 號訴願決定，提起行
政訴訟，本院判決如下：
    主  文
原告之訴駁回。
訴訟費用由原告負擔。
　　事實及理由
一、程序事項：
    本件被告代表人翁鈴江於訴訟進行中變更為曾瑞育，茲據被
    告現任代表人依法具狀向本院聲明承受訴訟，核無不合，應
    予准許。
二、事實概要：
    原告委由盈祺有限公司於民國（下同）98年8 月25日向被告
    報運進口ROLLS-ROYCE PHANTOM COUPE 1 輛（進口報單號碼
    ：第CA/98/130/09880 號），原申報單價CIF USD 330,000
    ，因屬進口價格應審，經被告依關稅法第18條第2 項規定，
    准原告先行繳交保證金後放行，嗣據財政部關稅總局驗估處
    （下稱驗估處）查價結果，按FOB USD 400,000/UNT 核估完
    稅價格為新臺幣（下同）13,295,638元，並據以核算稅費，
    於99年2 月5 日以北普進補徵字第990173號函檢附稅款繳納
    證通知原告補繳稅費1,488,300 元。原告不服，經提起訴願
    遭駁回，遂提起本件行政訴訟。
三、本件原告主張：
  (一)原告向系爭車輛出賣人美國KARNER公司之實付價格確為美金
    33萬元，原告並已提出下列之交易文件為證明：KARNER公司
    出具之商業發票（INVOICE ）；美國海關所出具之COVER LE
    TTER，其上記載該汽車VALUE （價值）為美金33萬；美金33
    萬之匯款水單；KARNER公司與美國公司STRAIGHTLINE AUTOM
    OTIVE GROUP （下稱S.A.G.公司）買賣契約，證明KAR- NER
    公司其取得之價格為美金32萬；S.A.G.公司於其網站上所公
    布本進口車輛於2009年間之價格為美金327,888 ；爭車輛所
    有權證CERTIFICATE OF TITLE，證明系爭車輛確實由KARNER
    公司向S.A.G.公司購買，並出售予原告，被告自應以該交易
    價格即美金33萬作為完稅價格計算。
  (二)被告無法依進口貨物之交易價格、同樣貨物之交易價格、類
    似貨物之交易價格、國內銷售價格、計算價格核定完稅價格
    時，始得依合理價格核定其完稅價格，然其僅以查無出口時
    或出口前後30日內貨價資料檔案，復稱原告未提出國內銷售
    發票及計算價格等資料致其無法適用關稅法第33條、第34條
    規定，顯有違誤。又KARNER公司係向同為輸出國美國之S.A.
    G.公司購買系爭車輛，則駐洛杉磯台北經濟文化辦事處商務
    組（下稱駐洛杉磯商務組）自可向該公司查詢該輛汽車之交
    易價格，且依據S.A.G.公司於其網站上公布系爭進口車輛於
    98年間之價格亦僅為美金327,888，而現於網站所公告99 年
    份相同款式性能之汽車亦僅為美金345,777 ，顯見被告及駐
    洛杉機商務組並未依據合理方法在輸出國取得合理資料後據
    以核定。
  (三)駐洛杉磯商務組98年12月18日12809F2135號函第2 段即明確
    記載：供應商KARNER AND GROSSEGGER AUTO公司稱報關發票
    確為其簽發，金額無誤，該公司並提供存檔發票及買賣合約
    及結匯文件等供查核。且被告交由駐洛杉磯商務組查價之車
    型為98年ROLLS ROYCE PHANTOM EWB ，屬加長型車輛，與系
    爭進口車輛之COUPE （雙門）車型不同，該函所述顯非與本
    件系爭進口車輛相同車型車輛之價格，自不應將之作為系爭
    進口車輛完稅價格認定之依據。
  (四)系爭進口車輛所有權證CERTIFICATE OF TITLE上所載，Dew
    Cadillac公司於98年2月16日出售予第三人D.DELNENNARO ，
    復於98年2月20日出售予PARK PLACE MOTORCARS，再於98年8
    月17日出售予KARNER公司之前手S.A.G.公司，則駐洛杉磯商
    務組於98年12月18日發文時竟仍稱系爭進口車輛登記為Dew
    Cadillac，其查得資料顯有缺漏，實難為採等情。並聲明求
    為判決撤銷訴願決定及原處分。
四、被告則以：
  (一)驗估處曾函請原告檢送進貨、銷貨、存貨帳冊及轉帳傳票等
    相關資料供核，惟未見提供相關資料以證明其原申報價格符
    合關稅法第29條交易價格之規定；且本案查無出口時或出口
    前後，業經海關核定之同樣或類似貨物之交易價格；另原告
    未能配合提供國內銷售及計算價格等相關資料，且驗估處雖
    可經國內消費者向經銷商購買之零售價格，扣除管銷費用、
    利潤、佣金、稅捐及保險等相關費用後，核估系爭進口車輛
    之國內銷售價格，惟相同型式年份之車款數量稀少，其是否
    在國內銷售無法得知，如據以引用核估顯有不宜；又驗估處
    無權強迫外國生產商提供核定計算價格用之帳冊，驗估處乃
    參據駐洛杉磯商務組於98年12月18日查得之98年8 月份合理
    出口價格為美金40-44 萬，將系爭進口汽車按FOB USD40 萬
    /UNT 核估其完稅價格，應屬合理適法。
  (二)本案原申報賣方為KARNER公司，原告嗣又稱係委託KARNER公
    司驗收交易，再將系爭進口車輛出口至台灣；於訴願中復主
    張係向S.A.G.公司購買，要求向該公司查詢該輛汽車之交易
    價格。惟經駐洛杉磯商務組查明原售出公司為美國Florida
    州車商Dew Cadillac公司，然該公司不願提供相關交易文件
    供參。另原告曾坦承系爭進口車輛非直接購自出口國經銷商
    ，而係原告於網站發現及議價，並透過KARNER公司驗收交易
    ，再將之出口至台灣，同時向原告收取2％佣金（USD$6,400
    ）。故KARNER公司並非本案出口人，乃代表原告驗收交易、
    運送至台灣以賺取佣金之代理商。本案合約、出口發票及收
    款證明之提供者應為原售出Dew Cadillac公司而非KARNER公
    司，KARNER公司再開立發票之行為並未使其成為實際銷售之
    賣方。被告以原告未提供供應商開立之發票及其他文件以證
    明其申報價格為真，就原告之原始申報價格非真正交易價格
    有合理懷疑，自無適用關稅法第29條規定，況本案進口車輛
    申報價格遠低於市價，原告未盡協力義務以查證實際交易價
    格，僅憑片面提供不齊全之交易資料，自難採信。
  (三)系爭車輛於議價、付款時之所有權人均係PARK PLACE，原告
    所主張之賣方S.A.G.公司、KARNER等均應係為原告而採購系
    爭車輛，原告自應提供相關之發票及其他文件，以證實其申
    報之價格。原告僅憑網路刊登廣告文件即主張係向S.A.G.公
    司購買，關於詳細交易文件、向官方申告買賣之正式文書等
    均未曾提供，被告無法以不齊全之交易資料得知實際交易流
    程，原告仍應提出補強證據以全其證明力。另駐洛杉磯商務
    組業於100年4月14日發函更正欲查詢之貨名為「2009 ROLLS
    ROYCE PHANTOM 」等語，資為抗辯。並聲明求為判決駁回原
    告之訴。
五、兩造之爭點：被告依驗估處查價結果，按FOB USD40 萬/UNT
    核估系爭進口車輛完稅價格為新臺幣13,295,638元，是否合
    法？
六、本院之判斷：
　(一)按「進口貨物未經海關依前項規定先行徵稅驗放，且海關無
    法即時核定其應納關稅者，海關得依納稅義務人之申請，准
    其檢具審查所需文件資料，並繳納相當金額之保證金，先行
    驗放，事後由海關審查，並於貨物放行之翌日起6 個月內核
    定其應納稅額，屆期視為依納稅義務人之申報核定應納稅額
    。」「從價課徵關稅之進口貨物，其完稅價格以該進口貨物
    之交易價格作為計算根據。」「前項交易價格，指進口貨物
    由輸出國銷售至中華民國實付或應付之價格。」「海關對納
    稅義務人提出之交易文件或其內容之真實性或正確性存疑，
    納稅義務人未提出說明或提出說明後，海關仍有合理懷疑者
    ，視為無法按本條規定核估其完稅價格。」「進口貨物之完
    稅價格，未能依第29條規定核定者，海關得按該貨物出口時
    或出口前、後銷售至中華民國之同樣貨物之交易價格核定之
    。」「進口貨物之完稅價格，未能依第29條及前條規定核定
    者，海關得按該貨物出口時或出口前、後銷售至中華民國之
    類似貨物之交易價格核定之。」「進口貨物之完稅價格，未
    能依第29條、第31條及前條規定核定者，海關得按國內銷售
    價格核定之。」「進口貨物之完稅價格，未能依第29條、第
    31條、第32條及前條規定核定者，海關得按計算價格核定之
    。」「進口貨物之完稅價格，未能依第29條、第31條、第32
    條、第33條及前條規定核定者，海關得依據查得之資料，以
    合理方法核定之。」關稅法第18條第2 項、第29條第1 項、
    第2 項、第5 項、第31條第1 項前段、第32條第1 項前段、
    第33條第1 項、第34條第1 項及第35條分別定有明文。準此
    ，系爭車輛核定完稅價格之方式，依序為進口貨物之交易價
    格、同樣貨物之交易價格、類似貨物之交易價格、國內銷售
    價格、計算價格、依查得資料核定價格，以合理方法核定之
    。
  (二)查原告委由盈祺有限公司於98年8 月25日向被告報運進口系
    爭車輛（進口報單號碼：第CA/98/130/09880 號），原申報
    單價CIF USD 33萬，因屬進口價格應審，經被告依關稅法第
    18條第2 項規定，准原告先行繳交保證金後放行，嗣經驗估
    處於99年4 月15日請原告前來陳述意見，並於同年月20日以
    總驗通三四字第0991000638號函請原告檢送進貨、銷貨、存
    貨帳冊及轉帳傳票等相關資料，惟原告僅提出KARNER公司出
    具之發票及說明書，並未檢送正確詳實之課稅相關資料文件
    等情，有進口報單、進口貨物押款( 具結) 放行申請書、說
    明書、驗估處99年4 月30日總驗通三四字第0991000638號函
    在卷可稽( 見不可閱覽卷宗第1-17頁) ，驗估處以原告乃未
    盡誠實申報稅捐之協力義務，基於合理懷疑，視為無法按同
    法第29條之規定核估其完稅價格。驗估處明確查明無與系爭
    車輛出口時或出口前後30日內業經海關核定之同樣貨物或類
    似貨物之交易價格，是以無同法第31條、第32條之適用。驗
    估處雖可經國內消費者向經銷商購買之零售價格，依同法第
    33條規定，扣除管銷費用、利潤、佣金、稅捐及保險等相關
    費用後，核估系爭車輛之國內銷售價格，惟相同型式年份之
    車款數量稀少，進口貨物是否在國內銷售無法得知，如據以
    引用核估顯有不宜，故同法第33條之規定無法適用。又驗估
    處無權強制外國生產商提供核定計算價格用之帳冊，亦無同
    法第34條之適用。是原處分依同法第35條規定以駐洛杉磯商
    務組查得之合理出口價格為美金40萬-44 萬，被告乃按FOB
    USD40 萬/UNT核估完稅價格，折合新臺幣13,295,638元，並
    據以核算稅費，於99年2 月5 日以北普進補徵字第990173號
    函檢附稅款繳納證通知原告補繳稅費新臺幣1,488,300 元，
    並無違誤。
七、原告雖主張系爭車輛應依其實付價格美金33萬作為交易價格
    ，資為完稅價格之計算，並提出下列之交易文件為證明：
    1.KARNER公司出具之商業發票（INVOICE）。
    2.美國海關所出具之COVER LETTER，其上記載該汽車VALUE
      （價值）為美金33萬。
    3.美金33萬之匯款水單。
    4.KARNER公司與美國S.A.G.公司買賣契約，證明KARNER公司
      其取得之價格為美金32萬。
    5.S.A.G.公司於其網站上所公布系爭車輛於2009年間之價格
      為美金327,888。
    6.爭車輛所有權證CERTIFICATE OF TITLE，證明系爭車輛確
      實由KARNER公司向S.A.G.公司購買，並出售予原告。
    經查：
  (一)按關稅交易價格制度，固建立在公開市場自由競售價格之基
    礎上，而以買賣雙方自動成立之價格為估價依據；惟所謂交
    易價格係指進口貨物由輸出國出口銷售至我國實付或應付之
    價格，亦即不論已否支付，或以任何方式支付均包括之。故
    為查明進口貨物之正確價格，確保國家課稅，並保護國內產
    業，其由進口人提出之進口單據固為估價之參考文件，然法
    律同時授權海關如對進口人所提相關文件資料存疑時，經要
    求進口人說明而未說明或說明後仍對之持合理懷疑者，得視
    為該貨品無法按其交易價格核估完稅價格，而由海關依規定
    予以調整之；換言之，依據關稅法第29條第5 項規定，海關
    並非需至證明進口人提出之交易文件確屬虛偽不實之程度，
    始得調整不依據進口人提出之交易價格資料核定，而是基於
    專業之審查，由進口人負相當之協力義務後，海關仍具合理
    懷疑時，即可依據關稅法第31條以下規定另行核定其完稅價
    格，藉以避免買賣雙方藉國際貿易稽查不易之特性而低報價
    格，逃避稅負，俾達到公平合理課稅之目的。( 最高行政法
    院98年度判字第1356號判決參照) 。
  (二)查依原告於98年11月16日所提出說明書之記載，系爭車輛係
    由原告委託美國KARNER公司驗收交易，再將之出口至台灣，
    同時向原告收取2%佣金(見被告所提卷2第10頁)。換言之，
    KARNER公司並非系爭車輛之出賣人，乃代表原告就系爭車輛
    為驗收交易、運送至台灣以賺取佣金之代理商，其開立發票
    之行為，並未使其成為實際銷售之賣方，故其所開立之發票
    難資為認定交易價格之證明文件，是以KARNER公司辦理出口
    時申報之COVER LETTER亦難作為佐證依據。而原告提出之美
    金33萬之匯款水單，亦僅能證明原告確有該筆款項之匯款，
    不足證明系爭車輛之交易價格為美金33萬。次查，依原告所
    提出系爭車輛之CERTIFICATE OF TITLE顯示，PARK PLACE及
    S.A.G.公司曾先後註冊為該車之所有權人，為查核該文件真
    偽及查核交易價格，經被告囑託駐洛杉磯商務組查證結果，
    PARK PLACE公司ROLLS ROYCE 部門主管稱文件看起來像德州
    汽車權狀的背面，也稱確曾售出該車給S.A.G.公司，但稱無
    法證明文件之真偽；S.A.G.公司經手系爭車輛之銷售人員則
    不願回答有關售價及買賣合約書真偽問題，僅表示該公司不
    是出口人，他們賣車，再由客戶出口；該二家公司均不願提
    供交易文件，亦不願回答有關售價相關資料，似有所隱情，
    而採迴避方式處之；本案申報價格與出口地出口時合理價格
    相差甚多，申報價格似難認真實。且駐洛杉磯商務組前於98
    年12月間查核系爭車輛之價格係向甚具知名度及信譽之ROLL
    S ROYCE 經銷商Bentley Pasadena查詢，據該公司表示，該
    型汽車新車價格視配備不同，約在美金43萬-44 萬之間，該
    車哩程數在500 哩以下，且車主持有時間僅月餘(01/14/09-
    02/19/09) ，幾與新車無異，應係以新車名義出口等情，此
    有駐洛杉磯商務組100 年4 月15日041511F0503 傳真文可按
     (見不可閱覽卷宗卷2)，足徵原告所提之系爭車輛之CERTIF
    I-CATE OF TITLE ，及KARNER公司與美國S.A.G.公司買賣契
    約尚難作為系爭車輛確實交易價格之證明文件。至原告提出
    之S.A.G.公司於其網站上所公布系爭車輛於2009年間之價格
    為美金327,888 ，係網路上之廣告文件，亦難遽此為有利於
    原告之認定。駐洛杉磯商務組以系爭車輛之申報價格為CIF
    美金33萬與ROLLS ROYCE 經銷商Bentley Pasadena提供之市
    場價格相差甚多，供應商又無法提供價格偏低之具體理由及
    事證，惟其考量系爭車輛有477 哩之哩程數及月餘之使用紀
    錄，乃依據查得新車價格，合理調整，而提供行情價格美金
    40萬-44 萬供作參考，應屬合理。此外，原告未能提出其與
    國外供應商間就系爭車輛交易價格決定過程往來、進貨、銷
    貨、存貨帳冊及轉帳傳票等文件，可認原告未盡相當之協力
    義務，海關基於合理懷疑，核諸前揭說明，被告即可依據關
    稅法第31條以下規定另行核定其完稅價格，藉以避免買賣雙
    方藉國際貿易稽查不易之特性而低報價格，逃避稅負，俾達
    到公平合理課稅之目的。綜上，原告所提出之上開文件均不
    足以作為系爭車輛交易價格之證明，從而，原告主張系爭車
    輛交易價格為美金33萬，被告應依關稅法第29條規定核定系
    爭車輛之完稅價格，即非可採。
八、原告又主張被告無法依進口貨物之交易價格、同樣貨物之交
    易價格、類似貨物之交易價格、國內銷售價格、計算價格核
    定完稅價格時，始得依合理價格核定其完稅價格，然其僅以
    查無出口時或出口前後30日內貨價資料檔案，復稱原告未提
    出國內銷售發票及計算價格等資料致其無法適用關稅法第33
    條、第34條規定，顯有違誤云云。按「本法第31條第1 項及
    第32條第1 項所稱出口前、後，指出口日前後30日內。本法
    第33條第3 項及第4 項所稱進口前、後，指進口日前後30日
    內。」「本法第34條第2 項第1 款所定成本及費用，應依據
    該進口貨物生產廠商所提供與該進口貨物生產有關，且符合
    生產國一般公認會計原則之帳載資料核定之。海關依本法第
    34條規定核定進口貨物之完稅價格，得要求進口人提供生產
    廠商之相關帳簿單證或其他紀錄。」關稅法施行細則第16條
    、第18條第1 項、第2 項定有明文。查驗估處在系爭車輛無
    法適用關稅法第29條規定核定完稅價格，乃查明無與系爭車
    輛出口時或出口前後30日內業經海關核定之同樣貨物或類似
    貨物之交易價格，是以無同法第31條、第32條之適用。驗估
    處雖可經國內消費者向經銷商購買之零售價格，依同法第33
    條規定，扣除管銷費用、利潤、佣金、稅捐及保險等相關費
    用後，核估系爭車輛之國內銷售價格，惟相同型式年份之車
    款數量稀少，如據以引用核估顯有不宜，同法第33條規定亦
    無適用之餘地。另驗估處慮及無法取得系爭車輛生產廠商之
    相關帳簿單證或其他記錄作為核定計算價格之用，當無同法
    第34條之適用。是原處分依同法第35條規定以駐洛杉磯商務
    組查得之合理出口價格為美金40萬至44萬，被告乃按最低價
    格之FOB USD40 萬/UNT核估完稅價格，洵屬有據。原告空言
    指摘原處分於法不合，當無可採。
九、至原告主張被告交由駐洛杉磯商務組查價之車型為98年ROLL
    S ROYCE PHANTOM EWB ，屬加長型車輛，與系爭進口車輛之
    COUPE （雙門）車型不同，該函所述顯非與本件系爭進口車
    輛相同車型車輛之價格，自不應將之作為系爭進口車輛完稅
    價格認定之依據云云。惟查，驗估處於98年11月20日以(98)
    驗三( 四) 外電字第173 號傳真電文檢送系爭車輛之相關資
    料囑託駐洛杉磯商務組查證，駐洛杉磯商務組在同年12月18
    日回函時將系爭車輛之車型誤載為98年ROLLS ROYCE PHANTO
    M EWB ，嗣於100 年4 月14日另以041411F0503 號電文更正
    ，此有驗估處於98年11月20日以(98)驗三( 四) 外電字第17
    3 號傳真電文、駐洛杉磯商務組在同年12月18日121809f213
    5 號電文、100 年4 月14日041411F0503 號電文等件可考(
    見不可閱覽卷第24背面-25 頁) ，是駐洛杉磯商務組查價之
    標的並未有誤，僅係回函之內容有所誤植，已於事後更正，
    原告主張該函不得作為系爭車輛完稅價格認定之依據，尚非
    可採。
十、綜上所述，原告所訴均委無足採，被告依驗估處查價結果，
    按FOB USD 40萬/UNT核估系爭進口車輛完稅價格為新臺幣13
    ,295,638元，並據以通知原告補繳稅費新臺幣1,488,300 元
    ，於法並無違誤，訴願決定予以維持，亦無不合。原告仍執
    前詞，訴請撤銷，為無理由，應予駁回。
十一、據上論結，本件原告之訴為無理由，依行政訴訟法第98條
      第1 項前段，判決如主文。
中　　華　　民　　國　　100　 年　　6　　 月　　2　　 日
　        　　　　　臺北高等行政法院第二庭
                              審判長法  官　徐瑞晃
                                    法  官　蔡紹良
                                    法  官　陳姿岑
上為正本係照原本作成。
如不服本判決，應於送達後20日內，向本院提出上訴狀並表明上
訴理由，如於本判決宣示後送達前提起上訴者，應於判決送達後
20日內補提上訴理由書（須按他造人數附繕本）。
中　　華　　民　　國　　100　 年　　6　　 月　　2　　 日
          　　　　　　      　　　  書記官  李依穎